臺灣板橋地方法院刑事判決　　　　　　 94年度重訴字第32號
公　訴　人　臺灣板橋地方法院檢察署檢察官
被　　　告　丙○○
　　　　　　　　　　（
指定辯護人　本院公設辯護人　甲○○
上列被告因殺人案件，經檢察官提起公訴（93年度偵字第19888
號），本院判決如下：
    主  文
丙○○殺人，處有期徒刑拾貳年，褫奪公權伍年。
扣案瑞士刀壹支沒收。
    事  實
一、丙○○與王福壽係酒友，二人經常酒後起爭執，於民國九十
    三年十二月十七日，二人在友人乙○○位於臺北縣樹林市○
    ○街○段三七七巷八弄一號五樓之住處主臥房內飲酒，於同
    日十九時五十分許，因丙○○自認酒力已到極限，無法再繼
    續飲用，而拒絕王福壽繼續飲酒之邀請，引起王福壽之不悅
    ，乃對丙○○稱：「不能喝，就去睡覺」等語，丙○○聞言
    亦心生不滿，回以：「我去不去睡是我的事」等語，二人因
    此細故發生爭吵，進而在房間內互相拉扯，因干擾乙○○看
    電視，乃出言制止：「要打到外面去打」等語，王福壽乃於
    當日二十時許，將丙○○強拉到客廳毆打，因丙○○不敵王
    福壽，竟基於殺人故意，取出隨身攜帶之瑞士刀一支，往王
    福壽身體揮砍，因王福壽閃躲，僅劃傷王福壽左眉上方內側
    及左上眼皮，使王福壽受有左眉上方內側及左上眼皮各長約
    二．二公分、０．五公分之淺切創傷害。丙○○接續再持刀
    往王福壽之左胸猛刺一刀，刀刃全數盡沒王福壽之胸腔內部
    ，造成創口外觀長約一．五公分，刀刃從第一肋間刺進胸腔
    ，切中第二肋骨，使之部分裂開，刺創途徑長度約六至七公
    分，刺經縱膈，刺中主動脈，造成大量縱膈出血及左側血胸
    （積血約二千西西），王福壽當場休克。乙○○在房間內聽
    見王福壽慘叫聲，乃衝出房門查看，發現王福壽休克倒地不
    起，要求丙○○共同將王福壽送醫，丙○○竟置之不理，於
    擦拭現場及清洗身上血跡後倉皇逃逸。嗣王福壽因休克未立
    即施以急救而當場死亡。嗣經乙○○徒步至臺北縣政府警察
    局樹林分局三多派出所報案，始知上情。丙○○則於翌（二
    十八）日上午十時三十分許，始攜帶上開瑞士刀一支向警方
    投案。
二、案經臺北縣政府警察局樹林分局報請臺灣板橋地方法院檢察
    署檢察官偵查起訴。
    理  由
一、訊據被告丙○○雖坦承於上開時、地以瑞士刀刺殺被害人王
    福壽之事實不諱，惟矢口否認有殺人之故意，辯稱：伊當時
    喝酒，意識不清，因被害人出手打伊，將伊打倒在地，伊拿
    出刀子只是要嚇被害人，阻止被害人毆打伊，當時伊有對被
    害人說不要過來，否則會刺你，結果被害人就衝過來，自己
    剌中刀子，並非伊主動刺被害人，伊沒有殺人之故意，且伊
    事後有打一一０電話向警察自首犯行云云。惟查：
(一)上揭事實，業據被告於警詢時供稱：「我記得我有拿隨身攜
    帶的小刀，往死者的左胸刺殺。」等語；於偵查中供稱：「
    （承認犯殺人？）我在警局就已經講了，我有承認。」、「
    （為何殺死者？）因為他打我。」等語；於本院審理中供承
    ：「有。都是他先打我，我受不了，才拿出刀子，說你再過
    來我會刺你。他就說，我怕你喔，他就衝過來，說我給你殺
    ，結果我手有動，就刺進去了。我承認有拿刀子刺他。我刺
    到他左胸．．．」等語（見偵查卷第一０頁、相驗卷第三四
    頁、本院九十四年七月一日審判筆錄），且經證人即警員黃
    江龍於偵查中，及證人乙○○於偵查及本院審理中證述綦詳
    （相驗卷第二八頁至第三一頁、本院九十四年七月一日審判
    筆錄），並有臺北縣政府消防局（救護案類）受理記錄單、
    刑案現場圖各一紙、現場相片九十二幀在卷，及上開瑞士刀
    一支扣案可資佐證（見偵查卷第二二頁、第五五頁、第八七
    頁至第一三三頁），被告辯稱係被害人自己剌中刀子，顯與
    事實不符。
(二)本件被害人王福壽確因左胸刺創刺中主動脈，造成大量縱膈
    出血及左側血胸（積血約二千西西）休克當場死亡等情，亦
    經臺灣板橋地方法院檢察署檢察官督同法醫師相驗明確，製
    有相驗屍體證明書、鑑定書及解剖（即勘驗）筆錄等存卷足
    考，復有解剖照片七十七幀附卷可資佐證，並據法務部法醫
    研究所解剖鑑定無訛，有該所（９３）法醫所醫鑑字第一九
    四九號鑑定書一份附卷可考。
(三)按人體胸部內有心臟、肺臟等重要器官，持刀刺入，足以使
    人傷重死亡，此為一般人所共認，亦為被告所知悉，被告竟
    持水果在被害人左胸猛刺一刀，刀刃全數盡沒王福壽之胸腔
    內，而依上開鑑定書鑑定結果可知，被告所為行為造成被害
    人左胸之刺傷口長約一．五公分，刀刃從第一肋間刺進胸腔
    ，切中第二肋骨，使之部分裂開，刺創途徑長度約六至七公
    分，刺經縱膈，刺中主動脈，造成大量縱膈出血及左側血胸
    （積血約二千西西），益見被告係朝被害人要害刺入，且下
    手甚重，主觀上具有殺人犯意甚明。
(四)被告雖辯稱係酒後意識不清所為云云，然其於警詢時供承：
    「我記得我有拿隨身攜帶的小刀，往死者的左胸刺殺。」、
    「當時有用我所穿的拖鞋意圖將地上的血跡擦掉。」等語；
    於偵查中供稱：「（喝多少酒？）沒多少。」、「我手上有
    血，我去洗掉。」等語；於本院審理中供承：「．．．我是
    腳踩腳踏墊移動．．．我有到廚房洗手．．．」等語（見偵
    查卷第一０頁、相驗卷第三三頁反面、本院九十四年七月一
    日審判筆錄）。被告事後仍知當時案發情節，且於行兇後尚
    知擦拭現場，企圖湮滅證據，再從容離去，顯見被告當時神
    智清楚，並無意識不清之情形。
(五)至被告辯稱：伊事後有打一一０電話向警察自首犯行云云。
    惟查，被告於警詢中辯稱：伊用行動電話撥打一一九，因害
    怕就馬上離開云云；於本院審理中改辯稱：伊事後有打一一
    ０電話去警察局自首犯行云云（見偵查卷第一一頁、本院九
    十四年七月一日審判筆錄），供詞前後不一，可見其虛，而
    證人乙○○發現死者倒臥客廳，要求被告共同將死者送醫，
    被告置之不理，於擦拭現場及清洗身上血跡後逕行逃逸等情
    ，業經證人乙○○於偵查及本院審理中證述屬實。又警察係
    根據證人乙○○之報案到達案發現場，發現被害人已無氣息
    ，經通報消防局派救護車送醫急救，於送醫前被害人已死亡
    等情，亦經證人即案發後到場之警員黃江龍於偵查中證述屬
    實，而臺北縣政府消防局（救護案類）受理記錄單上亦記載
    報案人係樹林分局，有臺北縣政府消防局（救護案類）受理
    記錄單一紙在卷可資佐證（見偵查卷第五五頁），可知被告
    並未向警察自首，僅係事後投案。
(六)綜上所述，被告上開所辯，顯係事後卸責之詞，委不足採。
    本件事證甚為明確，被告犯行堪以認定。
二、核被告所為，係犯刑法第二百七十一條第一項之殺人罪。爰
    審酌被告之素行、犯罪之動機、目的、手段，不知尊重他人
    生命，為逞一時之勇，造成剝奪人寶貴生命而無法回復之損
    害，及犯罪後毫無悔意，且尚未與被害人家屬達成和解，犯
    後態度不佳等一切情狀，量處如主文所示之刑，並認其犯罪
    性質有褫奪公權之必要，宣告褫奪公權五年，以資懲儆。
三、扣案之瑞士刀一支，為被告所有，且供殺害被害人所用之物
    ，業經被告於警詢及本院審理中供認無訛，應依刑法第三十
    八條第一項第二款之規定宣告沒收。其餘扣案之腳踏墊、衣
    物，分屬證人乙○○所有，及被告案發當日身上所穿之衣物
    ，均非被告供犯罪所用之物，爰不併予宣告沒收，附此敘明
    。
據上論斷，應依刑事訴訟法第二百九十九條第一項前段，刑法第
二百七十一條第一項、第三十七條第二項、第三十八條第一項第
二 款，判決如主文。
本案經檢察官程秀蘭到庭執行職務。
中　　華　　民　　國　　94　　年　　7 　　月　　27　　日
                  刑事第十庭  審判長法  官  高奕驤
                                    法  官  黃若美
                                    法  官  曾正耀
上正本證明與原本無異
如不服本判決應於送達後10日內向本院提出上訴狀
                                    書記官  黃靖媛
中　　華　　民　　國　　94　　年　　7 　　月　　27　　日
附錄本案論罪科刑法條全文：
刑法第271條第1項：
殺人者，處死刑、無期徒刑或十年以上有期徒刑。
